【裁判字號】    99,上訴,3170
【裁判日期】    990916
【裁判案由】    毒品危害防制條例
【裁判全文】
臺灣高等法院刑事判決                99年度上訴字第3170號
上  訴  人
即  被  告  甲○○
上列上訴人因違反毒品危害防制條例案件，不服臺灣板橋地方法
院99年度訴字第4327、4620號，中華民國99年6月30日所為之第
一審判決（起訴案號：臺灣板橋地方法院檢察署98年度毒偵字第
7288、7902號），提起上訴，本院判決如下：
    主  文
上訴駁回。
    理  由
一、按刑事訴訟法第350條、第361條、第362條、第367條規定，
    不服地方法院之第一審判決而上訴者，須提出上訴書狀，並
    應敘述具體理由，為上訴必備之程式；其所提出之書狀未敘
    述上訴理由，或僅曾以言詞陳述上訴理由者，均應於上訴期
    間屆滿後20日內補提理由書於第一審法院。第一審法院經形
    式審查，認逾期未補提上訴理由者，應定期間先命補正；逾
    期未補正者，為上訴不合法律上之程式，應以裁定駁回。倘
    已提出上訴理由，但所提非屬具體理由者，則由第二審法院
    以上訴不合法律上之程式，判決駁回。而所謂具體理由，必
    係依據卷內既有訴訟資料或提出新事證，指摘或表明第一審
    判決有何採證認事、用法或量刑等足以影響判決本旨之不當
    或違法，而構成應予撤銷之具體事由，始克當之（例如：依
    憑證據法則具體指出所採證據何以不具證據能力，或依憑卷
    證資料，明確指出所為證據證明力之判斷如何違背經驗、論
    理法則）；倘僅泛言原判決認定事實錯誤、違背法令、量刑
    失之過重或輕縱，而未依上揭意旨指出具體事由，或形式上
    雖已指出具體事由，然該事由縱使屬實，亦不足以認為原判
    決有何不當或違法者（例如：對不具有調查必要性之證據，
    法院未依聲請調查亦未說明理由，或援用證據不當，但除去
    該證據仍應為同一事實之認定），皆難謂係具體理由，俾與
    第二審上訴制度旨在請求第二審法院撤銷、變更第一審不當
    或違法之判決，以實現個案救濟之立法目的相契合，並節制
    濫行上訴（最高法院97年度台上字第892號、97年度台上字
    第1402號、97年度台上字第5960號等判決意旨參照）。又原
    審法院對上訴書狀有無記載理由，為形式上之審查，認有欠
    缺，且未據上訴人自行補正者，固應定期間先命補正。然上
    訴理由是否具體，依民國96年7月4日修正公布之刑事訴訟法
    第361條立法理由之說明，屬第二審法院審查範圍，不在命
    補正之列。
二、經查：本件原判決綜核上訴人即被告甲○○於原審之自白、
    臺北縣政府警察局三重分局偵辦毒品案件被移送人姓名及代
    碼對照表、台灣檢驗科技股份有限公司98年10月16日、98年
    11月9日出具之濫用藥物檢驗報告及法務部調查局濫用藥物
    實驗室98年11月12日調科壹字第09823030440號、98年11月
    26日調科壹字第09823031850號鑑定書、本院被告全國前案
    紀錄表等證據資料，資以認定：被告於92年間因施用毒品案
    件，經觀察勒戒後認有繼續施用毒品之傾向，於92年9月15
    日入戒治處所接受強制戒治，至93年3月15日停止戒治，執
    行另案徒刑，其強制戒治於93年9月14日期滿執畢後，業經
    臺灣板橋地方法院檢察署檢察官以93年度戒毒偵字第329號
    不起訴處分確定。又於前揭強制戒治執行完畢釋放後5年內
    之96年4月29日，先後施用第一級毒品及第二級毒品，而經
    原審法院以96年度訴字第2375號分別判處有期徒刑8月、4
    月，並定應執行刑為有期徒刑10月，上訴後經本院以96年度
    上訴字第4556號判決駁回上訴確定；另於97年間因持有第一
    級毒品案件，經原審法院以97年度簡字第2326號判處有期徒
    刑3月確定；嗣前開3罪刑經原審法院以97年度聲字第5153
    號裁定定其應執行刑為有期徒刑1年確定，並於98年7月27
    日執行完畢。仍不知悔改，基於施用第一級毒品海洛因及第
    二級毒品甲基安非他命之犯意，於98年9月29日18時許，在
    臺北縣三重市○○街91號6樓住處內，以注射針筒注射之方
    式施用海洛因1次，及以將甲基安非他命結晶製入吸食器後
    ，施用甲基安非他命1次；另基於施用海洛因之犯意，於98
    年10月21日18時許，在同上地點，以注射針筒注射之方式施
    用海洛因1次等情。因而論被告以施用第一級毒品罪二罪及
    施用第二級毒品罪一罪，均累犯，分別處有期徒刑9月、9
    月、5月，應執行有期徒刑1年8月，及為相關從刑之宣告。
三、被告不服原判決，提起上訴，其上訴理由略以：被告周遭數
    位友人與被告有相同境遇，甚至比被告情形還嚴重者，都得
    以美沙冬替代療法代替刑期，是否被告所遇到之法官不同，
    待遇也不一樣，同樣的罪，判決差距甚大，請給予自新之機
    會等語。
四、經查：
    按毒品危害防制條例第24條規定，檢察官得對施用毒品之被
    告為緩起訴處分，同時並附帶命被告完成戒除毒癮之治療，
    此乃係鑑於對若干施用毒品者若僅施以徒刑尚不足以斷絕毒
    癮，遂令檢察機關與行政院衛生署合作，由檢察官審酌個案
    情形及公共利益之維護，得援引上開規定，改以緩起訴處分
    方式轉介毒品施用者前往醫療院所治療。準此，對於施用毒
    品者，得否以刑事訴訟法第253條之2第1項第6款之規定，由
    檢察官為緩起訴處分，並附命完成戒癮治療以替代刑事追訴
    ，仍委諸「檢察官」斟酌具體個案情節及公共利益之維護予
    以裁量，法院依法並無裁量權。查本件被告經臺灣板橋地方
    法院檢察署檢察官審酌案情，已就被告施用毒品犯行提起公
    訴，而非予以被告緩起訴處分，法院就檢察官提起公訴之案
    件，依法應就起訴事實予以審判，不得為不起訴或緩起訴處
    分，自無轉介被告前往醫療院所進行海洛因戒癮治療即美沙
    冬替代療法之餘地，被告上訴意旨請求改命進行美沙冬替代
    療法之戒癮治療云云，核與前揭規定不符。又本件原審量刑
    時，已審酌被告於有期徒刑執行完畢後，5年內故意再犯有
    期徒刑以上之3罪，均為累犯，均應加重其刑，及被告有多
    次施用毒品前案紀錄，卻猶執意再犯，足見其素行不端，兼
    衡其犯罪之動機目的，智識程度，施用毒品非但戕害自己身
    心，亦妨害社會善良秩序，及其犯後坦認犯行態度良好等一
    切情狀，為其量刑之基礎，已敘明審酌刑法第57條所列事項
    之理由，尚無認定事實錯誤、量刑瑕疵或違背法令之情形。
    此外，被告並未依據卷內既有訴訟資料或提出新事實、新證
    據，指摘或表明原判決有何採證認事、用法足以影響判決本
    旨之不當或違法，或量刑有何輕重失衡、濫用裁量權或不適
    用法則之情形，而構成應予撤銷之具體事由，已難謂提出合
    於刑事訴訟法第361條第1項規定之具體理由。從而，本件上
    訴未依法記載上訴之「具體理由」，揆諸首開最高法院判決
    意旨及說明，其上訴顯屬違背法律上之程式，爰不經言詞辯
    論，逕行駁回。
據上論斷，應依刑事訴訟法第367條前段、第372條，判決如主文
。
中    華    民    國    99    年    9     月    16    日
                  刑事第五庭審判長法  官  李英勇
                                  法  官  劉秉鑫
                                  法  官  白光華
以上正本證明與原本無異。
施用第一級毒品部分，如不服本判決，應於收受送達後10日內向
本院提出上訴書狀，其未敘述上訴之理由者並得於提起上訴後10
日內向本院補提理由書（均須按他造當事人之人數附繕本）「切
勿逕送上級法院」。
施用第二級毒品部分，不得上訴。
                                  書記官  廖鴻勳
中    華    民    國    99    年    9     月    16    日

司法院資訊處製作；財團法人民間司法改革基金會備份。
